【裁判字號】    95,上訴,705
【裁判日期】    950906
【裁判案由】    妨害風化
【裁判全文】
臺灣高等法院高雄分院刑事判決         95年度上訴字第705號
上  訴  人
即  被  告  乙○○
選任辯護人  郭憲文  律師
上列上訴人因妨害風化案件，不服臺灣高雄地方法院95年度訴字
第359 號中華民國95年3 月22日第一審判決（起訴案號：臺灣高
雄地方法院檢察署94年度偵字第24836 號），提起上訴，本院判
決如下：
    主  文
原判決撤銷。
乙○○幫助犯常業圖利容留猥褻罪，處有期徒刑捌月。
    事  實
一、乙○○基於幫助意圖營利使人為猥褻之行為為常業之犯意，
    應某年籍姓名不詳之人之請，於民國93年2 月19日登記為設
    於高雄市前金區○○○路○號○樓之「○○○KTV 」之名義
    負責人，並按月支領新台幣（下同）1 萬元。嗣於94年3 月
    間，丙○○（另案起訴）以每月35,000元之代價，受僱擔任
    該店現場副總，負責店內人事之管理、招呼及過濾客人身分
    之工作；另甲○○（未經起訴）受僱為領檯服務生，除負責
    帶領客人進入包廂外，亦負責過濾客人身分之工作。並即由
    丙○○容留陳○○、陳○○、歐○○、王○○等女服務生在
    該店包廂內脫衣陪酒，供在包廂內之不特定多數男客觀覽，
    俟全身赤裸後坐於男客大腿上磨蹭，而為猥褻之行為，並以
    之為常業。該店消費方式為女服務生陪坐1 節50分鐘，代價
    為1,300 元，除女服務生可得600 元至650 元外，其餘則歸
    店方取得。嗣於同年6 月11日2 時許，高雄市政府警察局新
    興分局員警喬裝男客進入該店消費，即被帶入V5號包廂，隨
    後該店女服務生陳○○、陳○○隨即進入該包廂陪酒服務。
    陳○○及陳○○進入包廂後即主動坐於男客大腿上，並脫去
    全身衣物，員警立即表明身分取締，並當場扣得對講機2 台
    及坐檯統計表1 張。另於該店V2包廂內亦查獲女務生歐○○
    、王○○（未經起訴）從事前述脫衣陪酒之猥褻行為，因而
    查獲上情。
二、案經臺灣高雄地方法院檢察署檢察官自動檢舉偵查起訴。
    理  由
一、訊據上訴人即被告乙○○（下稱被告）供承擔任該店名義負
    責人一情，惟矢口否認有前開犯行，辯稱：伊並未實際經營
    該店，也不知情該店有從事前述脫衣陪酒之猥褻行為云云。
二、然查：
  (一)證人即本件查獲員警張智樑於偵訊中證稱：「（94年6 月11
    日你們進去查訪的情形？）我們走進去時，在場的幹部有問
    我們作什麼工作的，我們說我們在別家喝酒喝得不高興，別
    家小姐介紹過來的，在大廳坐1 、20分鐘才有包廂，裡面的
    幹部都過來與我們聊天，進包廂後不到10分鐘，小姐開始秀
    舞，包廂門中有一透明的玻璃孔，她們開始秀舞時，少爺或
    小姐會把毛巾掛在外面，表示該包廂已開始秀舞，她們開始
    秀舞，我們開始取締。」、「（你們進去時是由何人過濾你
    們身分？）是經理，他有自我介紹。」、「（他是如何過濾
    你們身分？）他問我們做何職業。」、「（經理有說該店可
    做何消費？）沒有明講，他只說店裡小姐絕對敢玩。」、「
    （何人帶你們到包廂？）是服務生，即少爺。」、「（小姐
    走進去的情形？）他們先幫我們倒酒，問我們要不要唱歌，
    過了10分鐘後點熱門音樂，開始要秀舞，先坐在我們大腿上
    ，把內衣脫掉，等她們上身全裸後，我們表明身份取締。」
    、「我們取締後，問其他包廂客人，客人說他們那間也有小
    姐在秀舞。」、「（包廂是否有一臨檢燈？）有。」、「（
    該店有設監視器？）有。」，核與證人即同為本案查獲員警
    鄭閔耀於偵訊中證述情節相符（見94年度偵字第13597 號影
    印卷第11至15頁)。 稽諸證人田志豪、許懸文、潘正雄、盧
    永燦於警詢中亦一致證稱：渠等亦於當日至該「○○○KTV
    」消費，小姐進入包廂後自我介紹完，喝一下酒就放音樂開
    始脫衣服，脫到剩下內褲裸露上半身開始跳舞。有小姐歐○○、王○○秀舞，且渠等均未暗示小姐秀舞等語（見警卷第
    32至43頁），及該店服務生陳○○、陳○○於警詢時亦均坦
    承：於包廂內裸露乳房秀舞為警查獲一情（見警卷第4 至8
    頁），復有該店女服務生在包廂內裸露上身之照片影本在卷
    可稽（見警卷第61頁），足認「○○○KTV 」確有女服務生
    在包廂內主動脫衣秀舞之猥褻行為無疑。另證諸卷附女服務
    生名單，該店女服務生人數達18人之多，頗具規模，且該店
    內復設有警示燈等防止取締之設備，足認該店之經營者確有
    以前揭使女服務生為猥褻行為以營利並以之為常業之意圖，
    至堪認定。
  (二)被告自93年2 月19日起即登記為該店之負責人一情，有高雄
    市政府建設局95年6 月2 日高市建設二字第0950011163號函
    附○○○視聽歌唱城之營利事業登記申請書、核准文件及營
    利事業登記證（均影本）在卷可稽，被告於本院審理時亦已
    坦言伊確是該店之登記名義負責人無誤。另稽諸證人丙○○
    、丁○○於本院結證之詞，其2 人雖意在證明被告非該店之
    實際負責人一情，但綜觀其2 人之證述內容，反益顯被告應
    僅為該店之名義負責人，故被告於本院自白伊為該店名義負
    責人，應屬實情，堪可採信。至於被告於警詢、偵查及原審
    雖曾自白伊為該店實際經營者云云，然細譯被告於警詢時所
    述「該店於93年底開始營業」之語，已與前揭登記資料不符
    ；於偵查中陳稱：「我那有資金出來開這間KTV ，我只負責
    分紅，其他店務我不知情」之語，亦與其自白伊為該店實際
    負責人之詞相矛盾；另於原審初則否認該店由伊負責，陳稱
    店是丙○○的，當時我借他錢，怕他不還錢，我才當掛名負
    責人云云；事後雖承認犯行，然卻又陳述我將錢借他，讓他
    有工作云云，前後供述亦不相符，佐以後敘證人丙○○、丁○○之陳述，均足徵顯被告與證人丙○○、丁○○均在刻意
    隱匿、掩護該店之幕後實際負責人甚明，均難採為本案認定
    犯罪事實之證據。
  (三)被告雖辯稱：不知情該店有從事前述脫衣陪酒之猥褻行為云
    云。然查：「○○○KTV 」確有使女服務生從事脫衣陪酒之
    猥褻行為，業如前述；被告既同意按月支領1 萬元，擔任該
    店人頭負責人，參酌被告於本院陳稱：「被查獲時是店裡打
    手機給我要我出面，店裡的人知道出事找我」之語（見本院
    卷第21頁），足見被告應已知情伊擔任該店人頭負責人，其
    目的在應付警員臨檢，已徵被告理應知悉其中有弊。再觀諸
    卷附現場照片，該店內設有警示燈及開關，酌以證人即當日
    負責支援取締之員警劉進霖於偵訊時證稱：「取締當天，伊
    擔任第二波警力，KTV 裡面的同仁通知伊要進去取締，當時
    甲○○手持無線電對講機問有無來過，伊不理，他有要阻擋
    的樣子，並以對講機跟裡面的人聯絡，要進去時大門是鎖住
    的... 」等語（見同上偵查影印卷第23至25頁），而被告於
    本院亦坦承我每月10日去店裡向老闆領錢之情，衡情對於該
    店內有上開設備之情，顯難諉為不知，故被告辯稱不知店內
    有女服務生脫衣陪酒云云，自不足採。
  (四)至證人丙○○、丁○○於本院分別證稱：丙○○始為該店之
    實際負責人云云，惟查：被告於本院準備程序時已陳稱：「
    幕後負責人要我當人頭，要我扛罪，我去找對方但查不到其
    姓名住址... 」之語（本院卷第21頁），佐以證人丙○○查
    獲時為該店副總，此為被告不爭之事，若丙○○確為該店之
    實際負責人，何以被告於本院為如上之陳述，顯見證人丙○○自陳伊為實際負責人乙語，是否可信？已然存疑。參酌證
    人丙○○於本院證稱：伊向被告借錢經營該店，為給被告保
    障，才將被告登記為該店之負責人云云，顯與一般常情不符
    ；另或稱在案發前2 、3 個月約94年3 、4 月間在那裡工作
    、嗣又稱伊為該店分紅股東、或謂該店為伊一人獨資經營，
    前後陳述不一；另陳稱該店登記資料是委託證人丁○○處理
    云云，而證人丁○○亦為相同之陳述，然依前述，被告於93
    年2 月19日即已登記為該店之負責人，直至本案為警查獲後
    於94年10月31日該店變更登記為「傳說天地視聽歌唱城」止
    ，雖證人丁○○證述該店於93年2 月19日登記被告為負責人
    乙事，是證人丙○○委託辦理的之語，然對照證人丙○○陳
    稱：伊是於94年3 、4 月間才向被告借錢經營，兩者所陳經
    營時間與委託辦理登記時間，亦見歧異，證人丙○○、丁○○於本院所述上開情詞，既有前揭瑕疵、矛盾之處，自不足
    採。
  (五)另證人即該店內女服務生歐○○、王○○、林○○、許○○
    雖於警詢中陳稱該店並沒有脫衣陪酒、店方沒有暗號也沒有
    授意渠等為客人秀舞云云，經核與前揭論證不符，亦不足採
    。
  (六)綜上所述，被告雖僅為該店之名義負責人，實際並未參與經
    營，難以正犯論擬，但其以幫助之意思，予他人犯罪提供助
    力，而參與構成要件外之行為，仍應依幫助犯予以論處，本
    件事證明確，被告犯行足堪認定。
三、被告基於幫助之犯意，同意擔任該店之名義負責人，促使實
    際經營者遂行前揭使店內女服務生從事脫衣陪酒之猥褻行為
    ，從中牟取利益，並以之為業，恃以維生，是核被告所為，
    係犯刑法第30條第1 項、修正前刑法第231 條第2 項、第1
    項之幫助圖利使人為猥褻罪。被告僅是該店掛名負責人，實
    際並未參與經營該店之運作，僅以幫助之意思，予他人犯罪
    提供助力，而參與構成要件外之行為，所為尚難論以共同正
    犯，僅止於幫助犯，並按正犯之刑減輕其刑。公訴意旨認被
    告係以自己犯罪之意思參與犯罪，為共同正犯，並論以同法
    第231 條第2 項之罪，起訴法條尚有未洽，應予變更。末查
    本件該店實際經營者所為，依行為時法應構成刑法第231 條
    第2項之常業犯，雖民國95年7月1 日修正施行之刑法，已刪
    除前揭常業犯之規定，但本件實際經營者所犯本罪之時間在
    刑法修正施行前，而當時常業詐欺罪，其法定本刑為一年以
    上七年以下有期徒刑，得併科30萬元以下罰金，刑法修正後
    ，因常業犯已經刪除，應將所犯數罪分論併罰，則合併計算
    其法定最高本刑，較之原常業犯之法定刑為重，依刑法第2
    條第1 項之規定比較結果，本案實際經營者仍應適用較輕之
    修正前刑法第321 條第2 項而論以常業犯。
四、原審據以論處被告罪刑，固非無見。惟查：被告所為僅止於
    幫助犯，尚難論以共同正犯，已如前述，原判決未詳研求，
    遽以共同正犯論處，容有可議。被告上訴意旨否認犯罪，指
    摘原判決不當，雖無理由，惟原判決既有前揭可議，自應由
    本院將原判決撤銷改判，審酌被告犯罪之動機、目的係為掩
    護色情，其僅係人頭，實際獲得利益不高等一切情狀，量處
    如主文所示之刑。扣案之對講機、坐檯統計表，並非被告所
    有，且被告所為僅屬幫助犯，故不予宣告沒收。
據上論結，應依刑事訴訟法第369 條第1 項前段、第364 條、第
299 條第1 項前段、第300 條，刑法第2 條第1 項前段、第30條
第1 項、第2 項、修正前刑法第231 條第2 項，判決如主文。
本案經檢察官姜麗儒到庭執行職務。

中    華    民    國    95    年    9     月    6     日

                  刑事第七庭    審判長法  官   莊飛宗
                                      法  官   曾逸誠
                                      法  官   黃三友
以上正本證明與原本無異。
如不服本判決應於收受本判決後10日內向本院提出上訴書狀，其
未敘述上訴理由者，並得於提起上訴後10日內向本院補提理由書
狀（均須按他造當事人之人數附繕本）「切勿逕送上級法院」。

中    華    民    國    95    年    9     月    7     日

                                      書記官   黃玉珠

附錄本件判決論罪科刑法條：
刑法第231條第1項、第2項
意圖使男女與他人為性交或猥褻之行為，而引誘、容留或媒介以
營利者，處5 年以下有期徒刑，得併科10萬元以下罰金。以詐術
犯之者，亦同。
以犯前項之罪為常業者，處1 年以上7 年以下有期徒刑，得併科
30萬元以下罰金。

司法院資訊處製作；財團法人民間司法改革基金會備份。
